【裁判字號】    89,台上,3369
【裁判日期】    890615
【裁判案由】    盜匪
【裁判全文】
最高法院刑事判決                              八十九年度台上字第三三六九號
    上  訴  人  乙○○
                甲○○
    共      同
    選任辯護人  張業照律師
右上訴人等因盜匪案件，不服台灣高等法院台中分院中華民國八十七年三月二十日第
二審更審判決（八十六年度上更(一)字第二一六號，起訴案號：台灣彰化地方法院檢察
署八十三年度偵字第七九四七號），提起上訴，本院判決如左：
    主  文
原判決撤銷，發回台灣高等法院台中分院。
    理  由
本件原判決認定上訴人乙○○、甲○○父子，得悉為施陳雪紅仲介之雲加庭從事仲介
工作獲利至豐。竟與年約三十餘歲之「陳錫忠」及其他三位不詳姓名之成年人，共同
意圖為自己不法之所有，於民國八十三年七月十九日十六時許，由乙○○父子駕駛自
用小客車二輛，搭載「陳錫忠」等四人，至彰化縣和美鎮○○路○段一○八巷十二號
雲加庭住處，由乙○○父子進入雲加庭住處（侵入住宅部分未據告訴），其餘四人在
外把風，強行將雲加庭押解至其所駕駛之自用小客車內，駛至施陳雪紅位於和美鎮○
○路○段六二八號之住處。由三位不詳姓名者在外把風，乙○○、甲○○及「陳錫忠
」則在施陳雪紅住處，脅迫雲加庭交付新台幣（下同）八百萬元，否則將押解至大肚
溪予以活埋，使雲加庭心生畏懼而允與一百萬元。此話語引起「陳錫忠」之不滿，而
出手毆打雲加庭胸部（傷害部分未據告訴）。經在場之施送來、施陳雪紅夫婦勸解，
雙方經討價還價，雲加庭同意給付乙○○等人四百萬元。乙○○乃自身上拿出票號一
四一○三四、一四一○三五號之空白本票二張，由雲加庭當場簽發當日為發票日，八
十三年七月二十日、同月二十一日期，面額各二百萬元之本票二紙，交予乙○○。乙
○○並告知雲加庭於本票到期日將錢準備好，另候通知交款。至同日下午六時許，始
將雲加庭釋放，而非法剝奪雲加庭之行動自由約二個小時。嗣雲加庭按乙○○之指示
，於同月二十日下午五、六時許及同月二十一日下午三時許，分別在和美鎮○○里鎮
○路路邊及和美鎮○○路靠彰和路處，各交付現金二百萬元給甲○○、乙○○。乙○
○於同月二十一日下午三時許取得二百萬元後，始將雲加庭所簽交之本票撕毀等情。
因而撤銷第一審判決，改判論處上訴人二人共同意圖為自已不法之所有，以恐嚇使人
將本人之物交付罪刑，固非無見。
惟查：(一)原判決理由謂「證人即被告乙○○之弟陳雲炎於偵查中所提出之信件及偵審
中均指認被告父子勒索之情，其於審訊及信件又言明本案係姑姑施陳雪紅所設計加害
，是該證人居於同胞兄弟及姑姑之間，左右為難，且證詞反覆不定，雲加庭亦供明陳
炎雲對於本案並不瞭解，是其證言不足採為被告有利或不利證據」（見原判決第七頁
第三至八行），係摒棄陳炎雲之證言而不採取。但對於認定與上訴人二人共同犯罪之
其中一人，為年約三十餘歲之「陳錫忠」，卻又於理由內引用陳炎雲於原審訊問時所
供為其依據（見原判決第八頁第三行）。顯然原判決理由之說明前後矛盾，難認適法
。(二)雲加庭於偵查中尚指稱：渠於八十三年七月二十日第一次付款時，復遭甲○○推
入車內，將之挾持至彰化市○○路天橋附近，經渠哀求才被釋放下車等語（見偵查卷
第十三頁）；證人施陳雪紅亦具狀陳報確有其事（見偵查卷第八十三頁）。倘使非虛
，則甲○○似另犯有妨害自由犯行，此部分事實雖未經檢察官起訴，但與前述論處罪
刑部分，應有裁判上一罪之關係，為起訴效力所及。本院前次判決發回意旨即已指明
，原審未併予審究，該項瑕疵仍然存在。(三)原判決理由謂證人即施陳雪紅之夫施送來
、子施慶文均未供明，上訴人二人持有槍枝，警方於乙○○住處，搜索時亦未查扣任
何槍枝，要難以告訴人雲加庭及施陳雪紅之指訴遽入人罪，而認上訴人二人違反槍砲
彈藥刀械管制條例部分，犯罪不能證明，公訴人以此部分與論罪科刑部分為裁判上一
罪，故不另為無罪之諭知等情。惟查施送來於偵查中證稱：「（八十三年七月十九日
雲加庭有去你家嗎？）有，乙○○、甲○○拿槍，帶四人把他押去我家」（見八十三
年度偵字第七九四七號卷第十四頁）。顯然原判決理由之說明與前揭卷內證據資料不
符，自有理由矛盾之違誤。上訴意旨均指摘原判決不當，非無理由，應認仍有撤銷發
回更審之原因。又本件雖屬刑事訴訟法第三百七十六條第六款所列之案件，惟於修正
刑事訴訟法施行前，原得上訴於第三審法院，且已繫屬於法院，依刑事訴訟法施行法
第五條第一項規定，仍應依施行前之法定程序終結之，附此明。
據上論結，應依刑事訴訟法第三百九十七條、第四百零一條，判決如主文。
中      華      民      國    八十九    年      六      月     十五     日
                              最高法院刑事第八庭
                                  審判長法官  吳  雄  銘
                                        法官  池  啟  明
                                        法官  石  木  欽
                                        法官  郭  毓  洲
                                        法官  吳  三  龍
      右正本證明與原本無異
                                              書  記  官
中      華      民      國    八十九    年      六      月     十九     日


司法院資訊處製作；財團法人民間司法改革基金會備份。
